臺灣高等法院民事判決
110年度訴字第5號
原      告  史永常

訴訟代理人  廖郁晴律師
被      告  雷稻樟
訴訟代理人  莊振農律師
            蔡郁箴律師

上列當事人間請求侵權行為損害賠償事件，原告提起刑事附帶民
事訴訟，經本院刑事庭移送前來（109年度附民字第144號），本
院於民國110年4月20日言詞辯論終結，判決如下： 
    主      文
被告應給付原告新臺幣貳拾萬元，及自民國一零九年四月十六日
起至清償日止，按週年利率百分之五計算之利息。
原告其餘之訴駁回。
訴訟費用由被告負擔十分之一，餘由原告負擔。
本判決原告勝訴部分得假執行。但被告如以新臺幣貳拾萬元為原
告供擔保後，得免為假執行。 
原告其餘假執行之聲請駁回。 
    事實及理由
一、原告主張：兩造為臺北市萬華區中華路2段樂群花園新城社
    區(下稱樂群社區)住戶，因社區事務而存有嫌隙。被告竟於
    民國107年5月30日向臺灣臺北地方檢察署（下稱臺北地檢署
    ）提出傷害、恐嚇等告訴，並接續於偵查期間之同年6月29
    日上午11時許在臺北市政府警察局萬華分局，及同年9月17
    日下午3時46分許、108年4月25日上午10時57分許在臺北地
    檢署應訊時，誣指伊於107年5月6日上午10時22分許，趁被
    告在樂群社區區分所有權人會議發言時，自背後毆打一拳，
    並靠近耳邊恫稱：「你再講的話，我會要你死得很難看」等
    語，侵害伊之名譽及信用，而受有非財產上損害新臺幣（下
    同）200萬元。爰依民法第184條第1項前、後段（擇一）及
    第195條第1項前段規定，求為命被告給付200萬元，及自起
    訴狀繕本送達翌日起至清償日止，按週年利率5%計算利息之
    判決；並願供擔保，聲請准予宣告假執行。　　
二、被告則以：原告於伊開會發言時不斷妨礙，升高衝突氣氛，
    且自伊身後靠近，一直揮動雙手，伊感到被撞擊，合理懷疑
    是原告所為。又伊患有重聽，當天未配戴助聽器，可能誤聽
    原告言語，並非故意誣告。臺北地檢署檢察官偵查終結，認
    原告犯罪嫌疑不足，於108年4月25日以108年度偵字第8783
    號為不起訴處分確定（下稱系爭甲案），原告人格權損害已
    獲填補，不得請求伊賠償慰撫金，且請求數額過高等語，資
    為抗辯。答辯聲明：（一）原告之訴駁回。（二）如受不利
    判決，願供擔保，聲請准予免為假執行。
三、按因故意或過失，不法侵害他人之權利者，負損害賠償責任
    。故意以背於善良風俗之方法，加損害於他人者亦同。不法
    侵害他人之身體、健康、名譽、自由、信用、隱私、貞操，
    或不法侵害其他人格法益而情節重大者，被害人雖非財產上
    之損害，亦得請求賠償相當之金額。民法第184條第1項、第
    195條第1項前段分別定有明文。次按名譽係個人在社會上享
    有一般人對其品德、聲望或信譽等所加之評價，因此名譽有
    無受損害，應以社會上對個人評價是否貶損作為判斷之依據
    （最高法院104年度台上字第408號判決意旨參照）。而意圖
    使人受刑事或懲戒處分，向該管公務員誣告之行為，乃故意
    虛構事實，向司法機關為犯罪之訴追，如因而致他人名譽、
    信用受有損害時，自屬利用司法機關追訴犯罪職權，以達侵
    害他人權利之侵權行為。查兩造為樂群社區住戶，被告於10
    7年5月30日向臺北地檢署提出系爭甲案之傷害、恐嚇等告訴
    ，並接續於偵查期間之同年6月29日上午11時許在臺北市政
    府警察局萬華分局，及同年9月17日下午3時46分許、108年4
    月25日上午10時57分許在臺北地檢署應訊時，指訴原告於10
    7年5月6日上午10時22分許，趁被告在樂群社區區分所有權
    人會議發言時，自背後毆打一拳，並靠近耳邊恫稱：「你再
    講的話，我會要你死得很難看」等語，嗣經臺北地檢署檢察
    官認原告犯罪嫌疑不足，而為不起訴處分確定之事實，為兩
    造所不爭執（見本院卷227頁）。原告主張被告以誣告方式
    侵害其人格權，請求賠償慰撫金，為被告所否認，並以前揭
    情詞置辯。則本件爭點在於：被告是否故意誣告？有無侵害
    原告人格權？慰撫金數額應以如何為適當？茲論述如下：
（一）本件被告因原告所主張之事實而觸犯誣告罪，經本院109
      年度上訴字第1012號判處徒刑在案（下稱系爭乙案）。依
      系爭乙案於108年10月25日勘驗開會當時錄影檔案（見系
      爭乙案訴字卷69至93頁之勘驗筆錄及影像截圖），原告雖
      站在被告後方，數次要求被告停止發言，以免影響會議進
      行，兩造互動尚非和諧；惟原告未見出拳毆打或言語恐嚇
      ，交涉過程尚屬平和，被告亦無表現畏怖之情，反而數次
      對原告表達不滿，且出言：「你怎麼可以推我」、「你已
      經是強制罪喔」、「我拿到發言權啊，在野黨不能發言啊
      」等語，與一般遭受毆打攻擊及言語恐嚇之反應不同。參
      以被告自承：伊於開會後之107年5月19日，即取得保全公
      司編號DSCN1473之錄影檔案（按即前開勘驗檔案之一），
      並操作電腦變換為相片檔，持至照相館沖印出來等語（見
      同卷111頁），對照被告於107年5月30日提出之告訴狀及
      現場相片（見系爭甲案他字卷3至13頁），可見被告於提
      出告訴前，即已觀覽現場影像，未見原告出拳毆打或出言
      恐嚇之情，竟仍數次指稱原告自後毆打一拳並靠近耳邊恫
      嚇。縱經檢察官及法官勘驗事發當日影像予被告確認，被
      告仍未更異其詞，反於偵訊時質疑檢察官勘驗之影像遭到
      變造、剪接（見系爭甲案偵字卷29至31頁、系爭乙案訴字
      卷74至76頁），益見被告欲使原告受刑事訴追之意甚堅。
      被告雖抗辯：伊感到被撞擊，合理懷疑是原告所為云云，
      惟其於警詢指述：原告趁伊發言時，從背後打伊一拳等語
      （見系爭乙案他字卷42頁反面）；於偵查中指述：被告打
      伊一拳是傷害等語（同卷52頁反面）；另於偵查中證述：
      原告用手自後打伊後腰部分，當天就出手1次等語（見系
      爭乙案偵卷第28頁反面），足見被告於警詢及偵查中均清
      楚表達原告出拳傷害之事實，非僅懷疑之程度。被告另辯
      稱：伊患有重聽，當天未配戴助聽器，可能誤聽原告言語
      云云，惟聽力如有受損，衡情應係聽不清楚對方所講內容
      為何，被告卻能清楚指出原告恫嚇之內容，顯與常情有違
      ，所辯尚非可採。被告明知原告並未出拳毆打及言語恐嚇
      ，仍故意執此負面情事提出傷害、恐嚇等刑事告訴，並接
      續於應訊時數次為此指訴，足使社會上一般人對於原告之
      品德、聲望、信譽等評價造成貶損，而侵害其名譽權，依
      民法第184條第1項前段應負賠償責任。且被告提出告訴之
      際，原告之損害即已造成，不因嗣後檢察官對原告為不起
      訴處分，即得脫免被告之賠償責任。　
（二）被告以誣告方式侵害原告之名譽權，原告於精神上應受有
      相當痛苦，自得請求被告賠償慰撫金。按慰撫金之多寡，
      應斟酌雙方之身分、地位、資力與加害之程度及其他各種
      情形核定相當之數額；其金額是否相當，自應依實際加害
      情形與被害人所受之痛苦及雙方之身分、地位、經濟狀況
      等關係決定之（最高法院85年度台上字第460號判決意旨
      參照）。本件原告教育程度為國小畢業，以駕駛計程車為
      業，家境小康；被告則為大學畢業，海軍上校退伍，領有
      退休俸，家境小康，為兩造所陳明（見本院卷185、231頁
      、系爭甲案他字卷23、41頁），且有原告提出其於106年8
      月至108年12月間駕駛計程車之營業月報表可按（見本院
      卷201至205頁）。又原告於107年度、108年度報稅所得各
      為429元（股利）、2,046元（股利、利息），名下有房屋
      、土地、汽車各1筆、股票3筆，價值855萬4,980元；被告
      於107、108年度報稅所得各29萬9,687元（股利、利息）
      、28萬4,254元（股利、利息、其他所得），名下有房屋4
      筆、土地11筆、股票2筆，價值1,042萬9,790元（見本院
      卷25至48頁之稅務電子閘門財產所得調件明細表）。本院
      爰審酌上情，及被告侵害原告名譽之手段、原告所受精神
      上痛苦程度等各種情況，認原告得請求之慰撫金，以20萬
      元為適當。
四、綜上所述，原告依民法第184條第1項前段、第195條第1項前
    段規定，請求被上訴人給付20萬元，及自起訴狀繕本送達翌
    日即109年4月16日（見附民卷41頁）起算之法定遲延利息，
    核屬有據，應予准許；逾此部分之請求，則無理由，應予駁
    回。本院既認原告依民法第184條第1項前段請求之侵權責任
    成立，則其依同條項後段請求部分即無庸論究。又原告陳明
    願供擔保聲請宣告假執行，就其勝訴部分，所命給付金額未
    逾50萬元，依民事訴訟法第389條第1項第5款規定，應依職
    權宣告假執行；被告陳明願供擔保為免假執行之宣告，核無
    不合，爰酌定相當擔保金額准許之。至原告敗訴部分，其假
    執行之聲請亦失所附麗，應予駁回。　　　
五、本件事證已臻明確，兩造其餘之攻擊或防禦方法及所用之證
    據，經本院斟酌後，認為均不足以影響本判決之結果，爰不
    逐一論列，附此敘明。
六、據上論結，本件原告之訴為一部有理由，一部無理由。爰判
    決如主文。
中　　華　　民　　國　　110 　年　　5 　　月　　11　　日
                  民事第七庭
                      審判長法  官  李昆霖
                            法  官  林翠華
                            法  官  譚德周
正本係照原本作成。
被告不得上訴。
原告如不服本判決，應於收受送達後20日內向本院提出上訴書狀
，其未表明上訴理由者，應於提出上訴後20日內向本院補提理由
書狀（均須按他造當事人之人數附繕本）上訴時應提出委任律師
或具有律師資格之人之委任狀；委任有律師資格者，另應附具律
師資格證書及釋明委任人與受任人有民事訴訟法第466 條之1第1
項但書或第2項所定關係之釋明文書影本。如委任律師提起上訴
者，應一併繳納上訴審裁判費。
中　　華　　民　　國　　110 　年　　5 　　月　　11　　日

                            書記官  張郁琳